【裁判字號】    92,台上,5447
【裁判日期】    921002
【裁判案由】    業務過失致人於死
【裁判全文】
最高法院刑事判決                              九十二年度台上字第五四四七號
    上  訴  人  台灣高等法院檢察署檢察官
    被      告  乙○○
    選任辯護人  陳煥生律師
    被      告  丙○○
                丁○○
                甲○○
右上訴人因被告等業務過失致人於死案件，不服台灣高等法院中華民國九十年三月六
日第二審判決（八十九年度上訴字第五七號，起訴案號：台灣台北地方法院檢察署八
十六年度偵字第一八二０三號、八十七年度偵字第一三九八五號），提起上訴，本院
判決如左：
    主  文
原判決撤銷，發回台灣高等法院。
    理  由
本件原判決以檢察官公訴意旨略稱，被告乙○○、丙○○、丁○○及甲○○依序為台
北市立婦幼綜合醫院（下稱婦幼醫院）之小兒科主治醫師、小兒科住院醫師、住院醫
師及住院總醫師。民國八十六年七月二十一日，羅世俊（八十一年十一月二十四日生
）因腹部疼痛，經其母賴美冠帶至婦幼醫院掛號，由乙○○門診。乙○○先請小兒科
主任醫師謝從賓（業經不起訴處分）會診腎臟超音波，謝從賓認腎臟超音波並無異狀
，乙○○乃囑羅世俊住院觀察。被告等應注意羅世俊既主訴腹部疼痛，即應作血球、
血液生化（包括 AMYLASE即澱粉酵素）及一般理學（即觸診及聽診）檢查，惟竟均疏
未注意。丁○○於羅世俊住院後，開立檢驗血液項目之醫囑單，由甲○○代為書寫臨
床病理科緊急生化檢驗報告單，惟均未作血液生化澱粉酵素檢驗。乙○○於閱覽上開
醫囑單後，亦未為補充檢驗項目之處理。同日下午四時許，羅世俊因腹痛，丁○○乃
開BUSCOPAN（止痛劑）十毫克針劑之靜脈注射。晚間九時三十分許，羅世俊再稱腹痛
，丙○○仍於醫囑單開BUSCOPAN針劑。護士張焰焞（業經不起訴處分）依指示為羅世
俊施打BUSCOPAN針一劑後，羅世俊突然倚在賴美冠肩上，眼睛上吊，四肢僵硬。經張
焰焞將羅世俊送往加護病房急救，甲○○為當時重症加護病房之值班醫師，知悉羅世
俊係因腹痛引起不適，本應注意於開立臨床病理科緊急一般檢驗報告單時，應作血液
生化澱粉酵素之檢驗，猶疏於注意而未檢驗。致同日晚間十時三十分檢驗報告完成時
，仍未發現羅世俊係因急性胰臟炎導致之不適，造成羅世俊於同日晚間十一時許不治
死亡。因認被告等涉犯刑法第二百七十六條第二項之業務過失致死罪嫌等情。惟經審
理結果，認為不能證明被告等犯罪，乃維持第一審諭知被告等無罪之判決，駁回檢察
官在第二審之上訴，固非無見。
惟查：(一)審理事實之法院對於卷內與被告犯罪是否成立有關，且依法應予調查之證據
，如未詳加調查，或雖已調查，仍未調查明白，則尚難遽為被告有利或不利之認定；
如有應調查之證據未予調查，率行判決，其判決當然為違背法令。原判決以澱粉酵素
檢查之結果，一般需時一日，急診約一小時。羅世俊於八十六年七月二十一日上午就
醫後，迄同日晚間近十時許送入加護病房急救，十一時許即宣告死亡，期間未及一日
，急救時間約一小時。被告等縱為羅世俊作澱粉酵素檢查，其檢查結果仍需分俟翌日
或同日晚間十一時許，始能得知。被告等是否能立即發現羅世俊係急性胰腺炎，再施
予必要之治療，而及時防止羅世俊之死亡，亦非無疑。而推論被告等未作澱粉酵素檢
查，與羅世俊之死亡間，並無相當因果關係（見原判決第七頁第十二、十三行、第八
頁第三至九行）。然據證人即台大醫院病理學科講師兼台灣高等法院檢察署法醫中心
特約法醫師孫家棟證稱：一般腹痛在臨床上應作血球、血液生化（包括AMYLASE 即澱
粉酵素）及一般理學（即觸診及聽診）檢查。本件由病歷資料顯示，羅世俊從醫院進
來一直主訴腹痛。急性胰臟炎一般可以救治，非屬致死疾病等情（見偵字第一八二０
三號卷第三五至三八頁）。復據卷附之法務部法醫研究所覆函載述：若腹痛屬實，必
須懷疑胰腺炎之可能性（雖小孩比率不高）等情（見第一審卷第九八頁）。則羅世俊
自案發當日上午至婦幼醫院求診住院後，是否一直表示腹病？被告等是否應注意並能
注意及早以急診之方式，檢查其病因？如依原判決所載，澱粉酵素檢查之結果，急診
約一小時，倘若能及早以急診之方式，檢查羅世俊之病因，是否可避免其死亡？不無
疑義。其與判斷被告等是否成立被訴犯行非無關聯，自須深入研求，並詳述理由。乃
原審未就此詳予調查究明，即為前揭推論，要嫌速斷，且有理由不備之違誤。(二)公訴
意旨主張被告等疏未注意對羅世俊作澱粉酵素檢查，致未發現羅世俊罹患急性胰臟炎
，而造成其不治死亡，乃認被告等有業務過失致死情事。原判決認被告等被訴犯行係
屬不能證明，雖謂澱粉酵素之檢查，並非診斷急性胰腺炎之唯一方法，乃因其他許多
疾病發生時，澱粉酵素亦將升高，因此，LIPASE（脂肪酵素）對診斷亦有幫助（見原
判決第七頁第七至九行）。然據前開法務部法醫研究所覆函載述：「死者（指羅世俊
）病歷未再附上……據記憶內死者並沒有測澱粉酵素（AMYLASE）或脂肪酵素（LIPAS
E）」等情（見第一審卷第九八頁）。則被告等究竟有無對羅世俊施行 LIPASE檢查？
其結果如何？該檢查對羅世俊病因之發現有何幫助？尚非無疑。乃原審未就之詳加審
酌論述，要屬理由不備。以上或為上訴意旨所指摘，或為本院得依職權調查之事項，
應認原判決有發回更審之原因。
據上論結，應依刑事訴訟法第三百九十七條、第四百零一條，判決如主文。
中      華      民      國    九十二    年      十      月      二      日
                              最高法院刑事第六庭
                                  審判長法官  吳  雄  銘
                                        法官  池  啟  明
                                        法官  石  木  欽
                                        法官  郭  毓  洲
                                        法官  吳  三  龍
      右正本證明與原本無異
                                              書  記  官
中      華      民      國    九十二    年      十      月      七      日


司法院資訊處製作；財團法人民間司法改革基金會備份。
